臺灣臺南地方法院刑事判決
111年度交易字第325號
公  訴  人  臺灣臺南地方檢察署檢察官
被      告  吳昭慧



            陳秀燕


上列被告因過失傷害案件，經檢察官提起公訴（110年度調偵字
第2558號），本院判決如下：
    主  文
吳昭慧犯汽車駕駛人，無駕駛執照駕車，過失傷害罪，處有期徒
刑參月，如易科罰金，以新臺幣壹仟元折算壹日。
陳秀燕無罪。
    犯罪事實
一、吳昭慧未考領有普通重型機車之駕駛執照，其於民國110年3
    月6日10時32分許，駕駛車牌號碼000-0000號普通重型機車
    （下稱A車），沿臺南市○○區○○路000號果菜市場（下稱本案
    果菜市場）內大門口前道路由北往南行駛，本應注意兩車並
    行之間隔，並隨時採取必要之安全措施，而依當時天候晴、
    日間自然光線、柏油路面乾燥、無缺陷、無障礙物、視距良
    好等情，無不能注意之情事，竟疏未注意，貿然偏向左側行
    駛。適有陳秀燕駕駛車牌號碼000-0000號普通重型機車（下
    稱B車），沿本案果菜市場內大門口前道路由北向南行駛於
    吳昭慧左側，陳秀燕見吳昭慧突然左偏行駛，已緊急煞車，
    仍閃避不及，兩車因而發生碰撞，致陳秀燕人、車倒地，因
    此受有左膝脛骨近端粉碎性骨折之傷害。
二、案經陳秀燕訴由臺南市政府警察局第三分局報告臺灣臺南地
    方檢察署檢察官偵查起訴。
    理  由
壹、有罪部分：
一、本案下列所引之供述證據，檢察官、被告吳昭慧（下稱吳昭
    慧）於本院依法調查上開證據之過程中，均已明瞭其內容而
    足以判斷有無刑事訴訟法第159條第1項不得為證據之情事，
    而於本院準備程序及本案言詞辯論程序就相關事證之證據能
    力均未聲明異議，本院審酌該等證據作成時之情況，並無違
    法取證或其他瑕疵，認為適於作為本案認定事實之依據，該
    等供述證據自得為本案之證據使用。其餘引用之非供述證據
    ，均與本案犯罪待證事實具有證據關聯性，且無證據證明有
    何違法取證之情事，並經本院於審理期日依法踐行調查證據
    程序，亦得為本案之證據使用。
二、認定犯罪事實所憑之證據及理由：
　㈠按道路交通管理處罰條例所指之「道路」，係指公路、街道
    、巷衖、廣場、騎樓、走廊或其他供公眾通行之地方，道路
    交通管理處罰條例第3條第1款定有明文。查本案肇事地點，
    係本案果菜市場旁之聯外道路，有現場照片13張在卷可憑（
    本院卷第123至135頁），核屬道路交通管理處罰條例第3條
    第1款所規定之「其他供公眾通行之地方」，應為「道路」
    無疑，而有道路交通管理處罰條例及其他相關道路交通安全
    法規之適用，先予敘明。
　㈡上開犯罪事實，業據吳昭慧於本院審理時坦承不諱（本院卷
    第167、169頁），核與證人即告訴人陳秀燕（下稱陳秀燕）
    於警詢、偵查中之證述情節大致相符，並有交通事故現場勘
    驗圖（警卷第27頁）、道路交通事故現場圖（警卷第29頁）
    、道路交通事故調查報告表㈠、㈡（警卷第31至33頁）各1份
    、臺南市政府警察局第三分局安中派出所道路交通事故現場
    照片24張（警卷第39至61頁）、陳秀燕之臺南市安南醫院（
    下稱安南醫院）診斷證明書（警卷第65頁）、證號查詢機車
    駕駛人資料【吳昭慧】（警卷第77頁）、車號查詢機車車籍
    【A車、B車】（警卷第81、91頁）各1份、臺南市政府警察
    局第三分局111年4月25日南市警三偵字第1110165634號函及
    所附現場照片13張（本院卷119、123至135頁）、臺南市政
    府警察局第三分局111年5月10日南市警三偵字第1110278608
    號函暨所附現場監視器光碟（本院卷第137頁、光碟置於存
    放袋內）、安南醫院111年5月12日安院醫事字第1110002336
    號函檢附相關病歷影本及醫師回覆說明（本院卷第141至143
    頁、外放病歷卷）、本院勘驗筆錄及勘驗畫面擷圖（本院卷
    第159、171至178頁）各1份在卷可佐，足認吳昭慧之任意性
    自白與事實相符，堪以採信。
　㈢依本院勘驗現場監視器畫面結果，發生本案事故前，吳昭慧
    之A車已通過本案果菜市場大門前道路及無名巷道之交岔路
    口，而於該大門前道路與陳秀燕之B車並行行駛（本院卷第1
    59、174至178頁）。起訴書認為吳昭慧於通過前述交岔路口
    時，有未注意車前狀況之過失，因而與陳秀燕發生碰撞，容
    有誤會，爰更正如本判決犯罪事實欄所載，附此敘明。
　㈣綜上所述，本案事證明確，吳昭慧上開犯行，堪以認定，應
    予依法論科。
三、論罪科刑：
　㈠按汽車駕駛人，無駕駛執照駕車、酒醉駕車、吸食毒品或迷
    幻藥駕車、行駛人行道或行經行人穿越道不依規定讓行人優
    先通行，因而致人受傷或死亡，依法應負刑事責任者，加重
    其刑至二分之一，道路交通管理處罰條例第86條第1項定有
    明文；又前開規定係就刑法關於過失致人於死、過失致人受
    傷或致重傷之基本犯罪類型，對於加害人為汽車駕駛人，於
    從事駕駛汽車之特定行為而符合上開規定情形時，因而致人
    受傷或死亡之特殊行為要件予以加重處罰，已就上述各罪犯
    罪類型變更之個別犯罪行為予以加重，而成另一獨立之罪名
    ，自屬刑法分則加重之性質（最高法院105年度台上字第138
    8號判決、99年度台非字第198號判決意旨參照）。經查，吳
    昭慧於本案事故發生時未考領普通重型機車之駕駛執照，業
    如前述。是核吳昭慧所為，係犯道路交通管理處罰條例第86
    條第1項、刑法第284條前段之汽車駕駛人無駕駛執照駕車過
    失傷害罪。起訴意旨認吳昭慧係犯刑法第284條前段之過失
    傷害罪，尚有誤會，惟因基本事實同一，且經本院於審理程
    序向吳昭慧告知該變更後論罪法條供其行使防禦權，爰依法
    變更起訴法條。
　㈡吳昭慧未考領合格之駕駛執照即駕駛普通重型機車，因而致
    人受傷，依法應負上開刑事責任，應依道路交通管理處罰條
    例第86條第1項規定加重其刑。吳昭慧於肇事後犯罪未經發
    覺前，即親自或託人電話報警，並已報名肇事人姓名、地點
    ，請警方前往處理而自首犯行，有臺南市政府警察局道路交
    通事故肇事人自首情形紀錄表1份附卷可參（本院卷第121頁
    ），符合自首要件，應依刑法第62條前段之規定，減輕其刑
    ，並依法先加後減之。
　㈢爰以行為人之責任為基礎，審酌吳昭慧未考領合格之普通重
    型機車駕駛執照，貿然駕駛普通重型機車，又疏未注意兩車
    並行之間隔，並隨時採取必要之安全措施，肇致本件事故，
    使陳秀燕受有前述傷害，所為實有不該；復斟酌吳昭慧於偵
    查中、本院準備程序否認犯行，於本院審理時始坦承犯行之
    犯後態度；參以吳昭慧迄未與陳秀燕達成和解，未賠償陳秀
    燕所受損害；兼衡吳昭慧之過失情節、陳秀燕所受之傷勢情
    形；暨吳昭慧自陳教育程度為高職畢業，未婚，有小孩，目
    前就讀高中1年級，從事免洗餐具店員，需扶養小孩，家庭
    經濟狀況貧寒（本院卷第168頁）等一切情狀，量處如主文
    所示之刑，並諭知易科罰金之折算標準，以資警惕。
貳、無罪部分：
一、公訴意旨略以：陳秀燕於上開時間、地點，駕駛B車沿本案
    果菜市場大門前道路由北向南方向行駛，於行經該大門前道
    路與無名巷道之交岔路口時，疏未注意車前狀況，並隨時採
    取必要安全措施，因而與吳昭慧駕駛之A車發生碰撞，致吳
    昭慧人、車倒地，因而受有左肩挫傷合併擦傷、左膝挫傷合
    併擦傷等傷害。因認陳秀燕上開所為，涉犯刑法第284條前
    段之過失傷害罪嫌等語。
二、按犯罪事實應依證據認定之，無證據不得認定犯罪事實；不
    能證明被告犯罪或其行為不罰者，應諭知無罪之判決，刑事
    訴訟法第154條第2項、第301條第1項分別定有明文。次按事
    實之認定，應憑證據，如未能發現相當證據，或證據不足以
    證明，自不能以推測或擬制之方法，以為裁判之基礎；又認
    定犯罪事實所憑之證據，雖不以直接證據為限，間接證據亦
    包括在內，然而無論直接或間接證據，其為訴訟上之證明，
    須於通常一般之人不致有所懷疑，而得確信其為真實之程度
    者，始得據為有罪之認定；又認定不利於被告之事實，須依
    積極證據，苟積極證據不足為不利於被告事實之認定時，即
    應為有利於被告之認定，更不必有何有利之證據（最高法院
    40年台上字第86號、76年台上字第4986號、30年上字第816
    號判決參照）。又刑事訴訟法第161條第1項規定，檢察官就
    被告犯罪事實，應負舉證責任，並指出證明之方法，是檢察
    官對於起訴之犯罪事實，應負提出證據及說服之實質舉證責
    任，倘其所提出之證據，不足為被告有罪之積極證明，或其
    指出證明之方法，無從說服法院以形成被告有罪之心證，基
    於無罪推定之原則，自應為被告無罪判決之諭知（最高法院
    92年台上字第128號判決參照）。
三、公訴意旨認為陳秀燕涉犯上開罪嫌，無非係以陳秀燕於警詢
    、偵查中之供述、吳昭慧於警詢、偵查中之證述、A3類道路
    交通事故調查紀錄表、交通事故現場勘驗圖、道路交通事故
    現場圖、道路交通事故調查報告表㈠、㈡、道路交通事故照片
    、吳昭慧之安南醫院診斷證明書，為其主要論據。
四、訊據陳秀燕雖不否認有於上開時間、地點與吳昭慧發生碰撞
    ，吳昭慧因此受有前述傷害，然堅決否認有何過失傷害犯行
    ，辯稱：我沒有偏移行駛，我意識到吳昭慧要靠近我，我有
    煞車，是吳昭慧過來撞我等語。
五、經查：
　㈠陳秀燕駕駛B車於上開時間、地點，與吳昭慧所駕駛之A車發
    生碰撞，並導致吳昭慧受有左肩挫傷合併擦傷、左膝挫傷合
    併擦傷等傷害等事實，為陳秀燕所不爭執（本院卷第93至94
    頁），並有前述壹、二、㈡所列證據、吳昭慧之安南醫院診
    斷證明書1份（警卷第63頁）附卷可佐，前揭事實，固堪認
    定。
　㈡公訴意旨雖認陳秀燕有未注意車前狀況及隨時採取必要安全
    措施之過失。惟經本院勘驗現場監視器畫面：「00:00:06（
    影片時間，下同）時B車出現於畫面右方，西向東騎出後，
    沿果菜市場大門口道路由北向南行駛，00:00:07時A車亦出
    現於畫面右方，西向東騎出，並以較B車快之速度，沿果菜
    市場大門口道路由北向南行駛，00:00:08可見A車較B車前面
    一點後，兩車隨即並行行駛，00:00:10時A車向左靠近B車，
    且A車車身明顯向左傾倒，此時B車煞車，亮起煞車燈，00:0
    0:11可見A車及吳昭慧向左倒在B車及陳秀燕上，導致兩車及
    被告二人均向左倒在地上」，有本院勘驗筆錄可參（本院卷
    第159頁）。是00:00:08時，吳昭慧之A車始與陳秀燕之B車
    並行行駛，00:00:10時，吳昭慧即向左靠近陳秀燕，並明顯
    向左傾倒，00:00:11時，A車及吳昭慧已倒在B車及陳秀燕上
    。因此，吳昭慧是在與陳秀燕並行行駛後，向左靠近、傾倒
    ，進而往左倒在陳秀燕及B車上，兩車既是在並行行駛之狀
    態發生事故，自難認陳秀燕有何未注意車前狀況之過失。再
    者，從吳昭慧與陳秀燕並行行駛，到吳昭慧向左靠近、傾倒
    ，最終壓在B車及陳秀燕上，過程僅2秒鐘，且陳秀燕於00:0
    0:10發現吳昭慧及A車向其靠近、傾倒時，已於同秒緊急煞
    車而亮起煞車燈，顯示陳秀燕已立即採取防免措施，雖未能
    有效阻止事故發生，亦難認其有何未隨時採取必要安全措施
    之過失。
六、綜上所述，檢察官所提出之證據，雖可證明陳秀燕駕駛B車
    與吳昭慧之A車發生碰撞，並使吳昭慧受有前述傷害，然不
    足以證明陳秀燕駕車時，有何未注意車前狀況或未隨時採取
    必要安全措施之過失，故無法使本院形成陳秀燕確有起訴書
    所載過失傷害犯行之確信，而仍有合理之懷疑存在，是既不
    能證明陳秀燕犯罪，依據前揭法條規定及最高法院判決意旨
    ，應為其無罪之諭知。
據上論斷，應依刑事訴訟法第299條第1項前段、第300條、第301
條第1項前段，判決如主文。
本案經檢察官莊立鈞提起公訴，檢察官紀芊宇到庭執行職務。
中　　華　　民　　國　　111 　年　　6 　　月　　30　　日
　　　　　　　　　刑事第十一庭  法　官　張郁昇
以上正本證明與原本無異。
如不服本判決應於收受本判決後20日內向本院提出上訴書狀，並
應敘述具體理由。其未敘述上訴理由者，應於上訴期間屆滿後20
日內向本院補提理由書狀（均須按他造當事人之人數附繕本）「
切勿逕送上級法院」。 
　　　　　　　　　　　　　　　  書記官　陳冠盈
中　　華　　民　　國　　111 　年　　6 　　月　　30　　日
附錄本案論罪科刑法條：
中華民國刑法第284條
因過失傷害人者，處1年以下有期徒刑、拘役或10萬元以下罰金
；致重傷者，處3年以下有期徒刑、拘役或30萬元以下罰金。